【裁判字號】    92,易,652
【裁判日期】    920610
【裁判案由】    妨害自由
【裁判全文】
臺灣板橋地方法院刑事判決                          九十二年度易字第六五二號
    公    訴    人  臺灣板橋地方法院檢察署檢察官
    被          告  庚○○
    共同選任辯護人  王永春律師
右列被告等因妨害自由案件，經檢察官提起公訴（九十一年度偵字第一一二三一號、
九十二年度偵字第二八七八號），本院判決如左：
    主  文
庚○○、丁○○、癸○○、己○○、乙○○共同以強暴妨害人行使權利，各處拘役貳
拾日，如易科罰金，均以佰元折算壹日。
    事  實
一、緣庚○○、丁○○、癸○○、己○○、乙○○均為位於臺北縣新莊市○○○路「
    臺北皇家社區」大樓之住戶，壬○○則於民國（下同）九十年六月二十日，向該
    社區大樓原起造廠商宏昇建設有限公司（下稱宏昇公司）購得該社區「富棟」八
    號一樓及地下室一樓（門牌號碼：臺北縣新莊市○○○路一二八號、建號：同市
    ○○段七０三之三地號）、「貴棟」八號一樓及地下室一樓（門牌號碼：臺北縣
    新莊市○○街九巷十一號及十一之一號、建號：同市○○段七一九地號）建築物
    ，並委由宏昇公司出面向臺北縣政府工務局辦理申請變更使用併室內裝修及併戶
    之手續，欲將該建築物改作停車場使用，同年十一月七日，臺北縣政府工務局發
    函核准宏昇公司施工，壬○○即自同年十二月二十一日起僱工進入上址施工，惟
    因該社區大樓管理委員及住戶認其施工將影響建築結構及住戶權益，乃多方阻撓
    壬○○施工，雙方並因而屢屢發生糾紛，詎庚○○、丁○○、癸○○、己○○、
    乙○○竟基於妨害自由之犯意聯絡與行為分擔，於九十一年三月十一日（起訴書
    誤載為同日零時許），趁壬○○派員在上址施工之際，赴該社區「富棟」一樓地
    下室車道入口處，輪流持不詳人士所有之鐵棍一支，撞擊該車道入口處之鐵捲門
    ，使該鐵捲門產生凹陷（毀損部分業經撤回告訴，未據起訴），而以強暴方法妨
    害壬○○行使其由宏昇公司依契約所授與之變更使用併室內裝修及併戶權利。嗣
    經壬○○具狀向檢察官提出告訴暨由檢察官發交警方查辦後，始循線查悉上情。
二、案經壬○○訴請臺灣板橋地方法院檢察署檢察官發交臺北縣政府警察局查辦報請
    暨同署檢察官簽分偵查起訴。
    理  由
一、訊據被告庚○○、丁○○、癸○○、己○○、乙○○均矢口否認有何妨害自由犯
    行，被告庚○○辯稱：伊當時僅係會同里長及社區代表與告訴人協調，並無妨害
    告訴人施工云云，被告丁○○辯稱：伊當時僅係赴現場關心施工情形，社區社戶
    且報警處理，並無毀損鐵捲門之情事云云，被告癸○○辯稱：伊當時僅係經人通
    知至現場查看情形云云，被告己○○辯稱：伊僅係赴現場關心施工情形，並未發
    生妨害告訴人施工之情形云云，被告乙○○辯稱：伊當時僅係赴現場詢問上開施
    工是否已獲核准云云。惟查：右揭事實，迭據告訴人壬○○暨告訴代理人辛○○
    於警詢、偵查及本院調查、審理時指訴綦詳，核與證人即當時在現場目睹事發經
    過之上開施工工頭友人戊○○於警詢時及本院調查時證述情節相符，並有現場照
    片十二幀（證人戊○○所拍攝）、證明書影本一紙、臺北縣政府工務局九十年十
    一月七日九十北工建字第Ｃ六五五─一號函影本一份，暨本院依職權向臺北縣政
    府調取之臺北縣政府工務局變更使用執照存根、變使執照加註事項、建築物室內
    裝修合格證明（存根）、變更使用執照申請書、變更使用執照概要表、建築物室
    內裝修竣工查驗申請書、建築物室內裝修圖說申請書、建築物分（併）戶核備申
    請書、分（併）戶同意書影本各一份附卷可稽，且被告五人當時均在現場關切告
    訴人施工情形一節，業據彼等自承在卷，而該社區住戶自告訴人在上址施工之時
    起，即多方阻撓告訴人施工，復迭據告訴人暨告訴代理人陳明在卷，再卷附現場
    照片亦顯示被告五人當時均聚集於施工人員及車輛必經之地下室車道入口處，其
    中被告己○○更手持不詳人士所有之鐵棍一支，足見告訴人指訴情節確與實情相
    符，被告五人上開辯解，則顯屬事後圖卸推托之詞，要無足採。至：(1)告訴人於
    警詢時雖指稱當時係由被告丁○○、庚○○夥同五、六名年籍不詳男子分持鐵棍
    、瑯頭等器具敲擊上開鐵捲門云云，證人戊○○於本院調查時亦到庭證稱當時總
    計有十餘名成年男子持鐵棍撞擊鐵門云云，惟告訴人與證人戊○○對於當時究竟
    另有若干人參與被告五人實施毀損上開鐵捲門行為，以及被告五人究竟是否另持
    瑯頭撞擊該鐵捲門等節，彼此陳述內容差距頗大，是否得憑彼等此部分陳述容逕
    認被告五人有夥同他人或另持瑯頭實施前揭毀損鐵捲門行為之情事，已非無疑，
    再參諸卷附現場照片內容並未顯示被告五人確有夥同其他人毀損上開鐵捲門，亦
    未出現瑯頭留置於現場或被告五人手持瑯頭之畫面，實難遽認被告五人有何夥同
    他人及手持瑯頭實施上開毀損鐵捲門之行為，本院爰逕予排除告訴人此部分指訴
    及證人戊○○此部分證詞，是本件尚無從援告訴人此部分指訴及證人戊○○此部
    分證詞作為認定犯罪事實之基礎；(2)證人即曾於九十年三月中旬多次赴上址之新
    莊市建安里里長甲○○於本院調查時雖到庭證稱其當時並未見聞被告等人有妨害
    告訴人施工之情形云云，惟當時因住戶、管區警員、民意代表人數眾多，證人甲○○並不清楚被告等人是否在現場等情，復據其證述綦詳，證人甲○○當時既係
    於管區警員及民意代表到現場之後，始到場見聞現場情形，其所見聞者是否即為
    全部案發之過程，已非無疑，且其對於被告等人當時是否在現場一事尚且不清楚
    ，尤難認其對於被告等人曾實施或未曾實施上開毀損鐵捲門行為一節，具有證人
    之適格，是本件尚無從援證人甲○○之證詞作為認定犯罪事實之基礎；(3)證人即
    「臺北皇家社區」住戶兼原停車場管理員丙○○於本院調查時雖亦到庭證稱其當
    時並未見聞被告等人有妨害告訴人施工之情形云云，惟證人丙○○當日係於警員
    赴現場處理後，始至現場查看情況，嗣自行離去時，該里里長甲○○尚停留於現
    場等情，復據其證述綦詳，證人丙○○當時既係於管區警員到現場之後，始到場
    查看現場情形，嗣又於證人甲○○仍停留於現場時，即自行離去，足見其所見聞
    者顯非全部案發之過程，其就被告等人曾實施或未曾實施上開毀損鐵捲門行為一
    事，乃不具有證人之適格，是本件亦無從援證人丙○○之證詞作為認定犯罪事實
    之基礎，併此敘明。綜上所述，本案事證已臻明確，被告五人犯行均洵堪認定。
二、核被告五人所為，均係犯刑法第三百零四條第一項之以強暴妨害人行使權利罪；
    彼等五人間，具有犯意聯絡與行為分擔，均為共同正犯。爰審酌被告五人遇糾紛
    不思循理性途徑解決，反以強暴手段妨害他人行使權利，非但使被害人無端蒙受
    諸多損失及不便，亦破壞社會秩序暨助長暴力歪風，並參酌彼等素行狀況（被告
    庚○○、丁○○、乙○○三人均無前科─起訴書誤載被告庚○○曾涉違反肅清煙
    毒條例及麻醉藥品管理條例案件；又被告己○○曾於七十八年間，因過失致死案
    件，經臺灣臺北地方法院判處有期徒刑四月，緩刑二年確定，嗣緩刑期滿未經撤
    銷，刑之宣告失其效力；另被告癸○○曾犯傷害、違反麻醉藥品管理條例等案件
    ，最近一次係於八十六年間，因違反麻醉藥品管理例案件，經本院判處有期徒刑
    五月確定，甫於八十六年十一月二十七日以易科罰金執行完畢─不構成累犯，有
    臺灣高等法院被告全國前案紀錄表五份在卷可查）、犯罪動機、目的、手段、所
    生危害及犯罪後均猶飾詞狡辯態度不佳等一切情狀，分別量處如主文所示之刑，
    並諭知易科罰金之折算標準，以示懲戒。
三、如事實欄所載之鐵棍一支，雖係被告等人持以犯上開以強暴妨害人行使權利罪所
    用之物，惟本院迄查並無積極證據足資證明該鐵棍係屬被告五人所有之物，爰不
    予宣告沒收。
四、公訴意旨另以：被告五人基於妨害自由之概括犯意聯絡與行為分擔，自九十年十
    二月二十一日起至九十一年三月十日止，在上開「臺北皇家社區」之「富棟」八
    號一樓，連續以損壞告訴人鐵門之強暴方式，妨害告訴人行使上開施工之權利，
    因認被告五人就此部分亦涉有刑法第三百零四條第一項之以強暴妨害人行使權利
    罪云云。惟訊據被告五人均堅決否認涉有此部分妨害自由犯行，告訴人暨告訴代
    理人亦未具體指摘被告五人所涉此部分妨害自由犯行之行為態樣、方式及情節，
    證人戊○○於警詢時及本院調查復證稱被告等人於九十一年三月十一日之前，僅
    曾率眾赴現場阻撓施工，並與告訴人發生口角衝突等語，而卷附現場照片所示內
    容又僅得證明前揭被告五人共同持鐵棍毀損鐵捲門之事實，尚無法證明被告五人
    先前有何妨害告訴人施工之情事，本院復查仍無積極事證足資證明被告五人就此
    部分確有以強暴或脅迫妨害告訴人行使權利之情事，自難僅以告訴人此部分具有
    瑕疵之單一指訴，遽認被告五人涉有此部分妨害自由犯行，本院原應為無罪之諭
    知，惟公訴人既認此部分與前揭起訴論罪部分具有連續犯之裁判上一罪關係，爰
    不另為無罪諭知，附此敘明。
據上論斷，應依刑事訴訟法第二百九十九條第一項前段，刑法第二十八條、第三百零
四條第一項、第四十一條第一項前段，罰金罰鍰提高標準條例第一條前段、第二條，
判決如主文。
本案經檢察官顏妃琇到庭執行職務
中      華      民      國      九十二      年     六     月     十     日
                                        臺灣板橋地方法院刑事第五庭
                                            法  官  王  屏  夏
右正本證明與原本無異。
如不服本判決，應於判決送達後十日內向本院提出上訴狀。
                                            書記官  楊  璧  華
中      華      民      國      九十二      年     六     月    十二    日
附錄本案論罪科刑法條全文：
刑法第三百零四條：
以強暴、脅迫使人行無義務之事或妨害人行使權利者，處三年以下有期徒刑、拘役或
三百元以下罰金。
前項之未遂犯罰之。


司法院資訊處製作；財團法人民間司法改革基金會備份。
